臺灣雲林地方法院刑事判決
110年度易字第687號
公  訴  人  臺灣雲林地方檢察署檢察官
被      告  邱建霖


上列被告因詐欺案件，經檢察官提起公訴（110年度偵字第8389
號、第7174號），被告於準備程序進行中就被訴事實為有罪之陳
述，經告知簡式審判程序意旨，並聽取檢察官及被告之意見後，
本院合議庭裁定由受命法官獨任進行簡式審判程序，判決如下：
    主  文
邱建霖犯如附表編號１至３所示之罪，各處如附表編號１至３所示之
刑（含沒收）。應執行有期徒刑拾月，如易科罰金，以新臺幣壹
仟元折算壹日。沒收部分，併執行之。
    事  實
一、邱建霖在臉書社團「全國蒜頭農產品專區」，以其臉書暱稱
    「林森北」之帳號，刊載欲販售蒜頭之廣告。其後，邱建霖
    在附表所示被害人私訊與其聯繫買賣蒜頭事宜時，因認蒜頭
    價格買賣無利可圖，竟意圖為自己不法之所有，基於詐欺取
    財之各別犯意，於附表「匯款時間」欄所示時間前不久，在
    不詳地點，先用臉書私訊蒜頭照片供被害人檢視，使附表所
    示之被害人陷於有該價格之蒜頭可買之錯誤，而於附表「匯
    款時間」欄所示時間，匯款如附表所示金額至邱建霖申設於
    中華郵政股份有限公司帳號00000000000000號之帳戶（下稱
    本案帳戶）內，旋遭邱建霖提領而花用一空（詐欺之時間、
    地點、方式，詳如附表所載）。嗣因附表所示被害人於約定
    交貨日期未收到所購買之蒜頭，幾經催討，邱建霖一再藉詞
    推拖，始查知受騙而報警處理。
二、臺灣雲林地方檢察署檢察官偵查起訴。
    理  由
壹、程序部分：
    本件被告邱建霖所犯之罪，為死刑、無期徒刑、最輕本刑為
    3 年以上有期徒刑以外之罪，且非屬高等法院管轄第一審之
    案件，被告於準備程序進行中，先就被訴事實為有罪之陳述
    ，經本院告知簡式審判程序之旨，並聽取檢察官、辯護人及
    被告之意見後，本院合議庭依刑事訴訟法第273 條之1 第1
    項之規定，裁定由受命法官進行簡式審判程序，是本案之證
    據調查程序及有關傳聞法則證據能力之限制，依同法第273
    條之2 之規定，不受同法第159 條第1 項、第161 條之2 、
    第161 條之3 、第163 條之1 及第164 條至第170 條之規定
    所拘束。
貳、實體部分：
一、認定犯罪事實所憑之證據及理由：
  ㈠上開犯罪事實，業據被告於本院審理時坦承不諱（本院卷第5
    6頁），並有如附表「證據出處」欄所示證據在卷可資佐證
    ，足以擔保被告之自白與事實相符，可以採信。
  ㈡綜上所述，本件事證明確，被告犯行均堪予認定，應依法論
    科。
二、論罪科刑之理由：
  ㈠核被告所為如附表編號１至３之各行為，均係犯刑法第339 條
    第1 項之詐欺取財罪。被告所為3次詐欺犯行，其犯意各別
    、行為互殊，應分論併罰。　
  ㈡爰以行為人之責任為基礎，審酌被告利用被害人有購買蒜頭
    需要，於被害人私訊購買蒜頭時，詐騙被害人款項，行為彰
    顯被告守法意識不佳，未尊重被害人財產法益，侵害被害人
    之權益，造成被害人損害，實不可取。惟念及被告犯後坦承
    犯行，且就附表編號2部分，與告訴人莊勝龍和解成立，莊
    勝龍因而表示不追究被告之刑事責任，有本院審判筆錄、和
    解筆錄在卷可考（本院卷第60、69頁），被告犯後態度非劣
    。並考量：⒈被告曾受緩刑宣告，卻未能確實守法，於緩刑
    期間再犯本案之前科紀錄，⒉各次詐欺犯罪所詐得之金額多
    寡；⒊各被害人之意見（僅與一名被害人和解）；⒋於本院審
    理時自陳未婚，無子女，現從送貨工作，暨高中畢業之教育
    程度等一切情狀，分別量處如附表編號１至３所示之刑，並定
    如主文所示之應執行刑，且均諭知易科罰金之折算標準。
  ㈢按犯罪所得，屬於犯罪行為人者，沒收之。但有特別規定者
    ，依其規定；前二項之沒收，於全部或一部不能沒收或不宜
    執行沒收時，追徵其價額；宣告沒收或追徵，有過苛之虞、
    欠缺刑法上之重要性、犯罪所得價值低微，或為維持受宣告
    人生活條件之必要者，得不宣告或酌減之，刑法第38條之1 
    第1 項、第3項、第38條之2 第2 項分別定有明文。經查：
    未扣案如附表編號1、3所示之犯罪所得為8,500元、2620 元
    ，應依刑法第38條之1第1項前段規定，宣告沒收之，且於全
    部或一部不能沒收或不宜執行沒收時，追徵其價額。至於附
    表編號2之犯罪所得雖未扣案，但考慮到被告已與莊勝龍和
    解成立，約定由被告賠償9,150元予莊勝龍，和解筆錄內並
    附有若被告未履行和解條件時，被告應改賠償莊勝龍2萬元
    。換言之，上開和解筆錄附有違約效果，應足以擔保、督促
    被告依和解筆錄履行賠償義務。因此，本件應可預期被告會
    依照和解筆錄履行賠償，如果法官仍就該犯罪所得予以宣告
    沒收，將形同對被告重複剝奪犯罪所得，顯有過苛之虞，爰
    就附表編號2部分，不予宣告沒收或追徵價額。
據上論斷，應依刑事訴訟法第273 條之1 第1 項、第299 條第1
項前段（依刑事裁判精簡原則，僅記載程序法），判決如主文。
本案經檢察官莊珂惠偵查起訴；檢察官陳淑香到庭執行職務。
中    華    民    國   111    年    1     月    27    日
                  刑事第七庭    法  官  簡廷恩
以上正本證明與原本無異。
如不服本判決應於收受判決後20日內向本院提出上訴書狀，並應
敘述具體理由；其未敘述上訴理由者，應於上訴期間屆滿後20日
內向本院補提理由書（均須按他造當事人之人數附繕本）。「切
勿逕送上級法院」。
告訴人或被害人對於判決如有不服，具備理由請求檢察官上訴者
，其上訴期間之計算，係以檢察官收受判決正本日期為準。
                                        書記官  許馨月
中　　華　　民　　國　　111 　年　　1 　　月　　27　　日
附錄本案論罪科刑法條全文：
中華民國刑法第339 條：
意圖為自己或第三人不法之所有，以詐術使人將本人或第三人之
物交付者，處5 年以下有期徒刑、拘役或科或併科50萬元以下罰
金。
以前項方法得財產上不法之利益或使第三人得之者，亦同。前二
項之未遂犯罰之。
附表：
編號 行為人 被害人 匯款時間 匯入銀行帳戶及金額（新臺幣） 詐騙方式 犯罪所得及是否沒收 所犯罪名及宣告刑 證據出處 １ 邱建霖 簡其鉦（未提告） 110年7月23日晚間8時10分許 ⒈匯款入本案帳戶。 ⒉匯款金額8,500元。  ⒈被害人於左述時間前不久以網際網路上網後，與被告私訊購買蒜頭，被告遂以「林森北」之帳號，提供蒜頭照片予被害人，佯作販賣蒜頭，致被害人陷於錯誤，下單購買並於同日晚間8時10分許匯左列款項。 ⒉被害人匯款後遲遲未收到被告之蒜頭，始知受騙。  是。 邱建霖犯詐欺取財罪，處有期徒刑肆月，如易科罰金，以新臺幣壹仟元折算壹日。 未扣案之犯罪所得新臺幣捌仟伍佰元沒收之，於全部或一部不能沒收或不宜執行沒收時，追徵其價額。 ⒈被害人簡其鉦之指述（偵7174卷第11頁正、反面）。 ⒉高雄市政府警察局林園分局昭明派出所受理各類案件紀錄表（偵7174卷第9頁）。 ⒊高雄市政府警察局林園分局昭明派出所受（處）理案件證明單（偵7174第10頁）。 ⒋內政部警政署反詐騙諮詢專線紀錄表（偵7174卷第12頁正、反面）。 ⒌高雄市政府警察局林園分局昭明派出所受理詐騙帳戶通報警示簡便格式表（偵7174卷第13頁）。 ⒍金融機構聯防機制通報單（偵7174卷第14頁）。 ⒎被害人簡其鉦所提出之郵局帳戶存摺影本、中國信託銀行自動櫃員機匯款明細（偵7174卷第15頁）。 ⒏被害人簡其鉦所提供之臉書社團下單對話紀錄、社群軟體Line對話紀錄（偵7174卷第16頁至第19頁）。 ⒐被告郵局帳戶開戶資料、歷史交易明細（偵7174卷第44頁至第45頁）。  ２ 邱建霖 莊勝龍（提告） 110年7月12日晚間8時4分許 ⒈匯款入本案帳戶。 ⒉匯款金額9,150元。 ⒈被害人於左述時間前不久以網際網路上網後，與被告私訊購買蒜頭，被告遂以「林森北」之帳號，提供蒜頭照片予被害人，佯作販賣蒜頭，致被害人陷於錯誤，下單購買並於左列時間匯左列款項。 ⒉被害人匯款後遲遲未收到被告之蒜頭，始知受騙 不予宣告沒收。  邱建霖犯詐欺取財罪，處有期徒刑參月，如易科罰金，以新臺幣壹仟元折算壹日。  ⒈告訴人即被害人莊勝龍之指述（偵7174卷第21頁至第23頁）。 ⒉告訴人莊勝龍所提出之元大商業銀行安和分行帳號、歷史交易明細自動櫃員機匯款明細（偵7174卷第24頁至第26頁）。 ⒊告訴人莊勝龍所提供之臉書Messenger對話紀錄翻拍照片、臉書社團畫面翻拍照片（偵7174卷第28頁至第38頁）。 ⒋臺南市政府警察局第三分局安順派出所受理詐騙帳戶通報警示簡便格式表（偵7174卷第41頁）。 ⒌金融機構聯防機制通報單（偵7174卷第42頁）。 ⒍被告郵局帳戶開戶資料、歷史交易明細（偵7174卷第44頁至第45頁）。  ３ 邱建霖 龔富英（提告） 110年7月14日晚間某時。 ⒈匯款入本案帳戶。 ⒉匯款金額2,620元。 ⒈被害人於左述時間前不久以網際網路上網後，與被告私訊購買蒜頭，被告遂以「林森北」之帳號，提供蒜頭照片予被害人，佯作販賣蒜頭，致被害人陷於錯誤，下單購買並於左列時間匯左列款項。 ⒉被害人匯款後遲遲未收到被告之蒜頭，始知受騙。 是。 邱建霖犯詐欺取財罪，處有期徒刑肆月，如易科罰金，以新臺幣壹仟元折算壹日。 未扣案之犯罪所得新臺幣貳仟陸佰貳拾元沒收之，於全部或一部不能沒收或不宜執行沒收時，追徵其價額。 ⒈告訴人即被害人龔富英之指述（偵8389卷第8頁正、反面）。 ⒉新北市政府警察局淡水分局三芝分駐所受（處）理案件證明單（偵8389卷12頁）。 ⒊新北市政府警察局淡水分局三芝分駐所受理各類案件紀錄表（偵8389卷第13頁）。 ⒋內政部警政署反詐騙諮詢專線紀錄表（偵8389卷第14頁）。 ⒌新北市政府警察局淡水分局三芝分駐所受理詐騙帳戶通報警示簡便格式表（偵8389卷第15頁）。 ⒍金融機構聯防機制通報單（偵8389卷第16頁）。 ⒎告訴人龔富英所提供之匯款轉帳交易紀錄（偵8389卷第17頁）。 ⒏告訴人龔富英所提供之臉書Messenger對話紀錄翻拍照片（偵8389卷第18頁至第27頁）。 ⒐被告郵局帳戶開戶資料、歷史交易明細（偵7174卷第44頁至第45頁）。